【裁判字號】    97,交聲,648
【裁判日期】    970514
【裁判案由】    聲明異議
【裁判全文】
臺灣高雄地方法院交通事件裁定        97年度交聲字第648號
原處分機關  交通部公路總局高雄區監理所
異  議  人  甲○○
上列異議人因違反道路交通管理處罰條例案件，對於交通部公路
總局高雄區監理所中華民國97年 3月26日所為之裁決處分（原處
分案號：高監自裁字裁80-NC0000000號）聲明異議，本院裁定如
下：
    主  文
原處分撤銷。
梁竹成汽車駕駛人，行車速度超過規定之最高時速未滿二十公里
，處罰鍰新臺幣貳仟肆佰元，並記違規點數壹點。
    理  由
一、聲明異議意旨略以：原處分機關以異議人即受處分人梁竹成
    於民國92年7月29日14時21分許，駕駛車牌號碼VH-8329號自
    用小客車，行經高雄縣仁武鄉○○路95之30號處，因行車超
    速違規，經高雄縣警察局交通隊員警以高警交字第NC000000
    0 號舉發通知單依法逕行舉發，嗣經原處分機關依道路交通
    管理處罰條例第40條第1項，裁處罰鍰新臺幣（下同）2,400
    元。異議人以其在97年3 月5 日陳述前，沒有收到違規超速
    通知單，97年3 月26日收到高雄區監理所函附高雄縣警察局
    舉發違反道路交通管理事件通知單，才知違規超速，爰依法
    聲明異議。
二、按「行車速度，依標誌或標線之規定，無標誌或標線者，應
    依左列規定：一在市區道路，時速不得超過五十公里，在郊
    外道路時速不得超過六十公里。但在未劃設車道線或行車分
    向線之道路，市區時速不得超過三十公里，郊外時速不得超
    過四十公里。二在設有快慢車道分隔線之慢車道上，時速不
    得超過四十公里」；「汽車駕駛人，行車速度超過規定之最
    高時速者，除有第四十三條第一項第二款之情形外，處新臺
    幣（下同）一千二百元元以上二千四百元以下罰鍰」，「並
    記違規點數一點」，道路交通安全規則第93條第1 項第1 款
    、第2款 、道路交通管理處罰條例第40條第1 項、第63條第
    1 項第1 款分別定有明文。另按汽車駕駛人之違規行為，經
    以科學儀器取得證據資料，當場不能或不宜攔截製單舉發者
    ，得對汽車所有人逕行舉發處罰；逕行舉發，應記明車輛牌
    照號碼、車型等可資辨明之資料，查明汽車所有人姓名或名
    稱、住址後製單舉發處罰之，道路交通管理處罰條例第7 條
    之2 定有明文。次按逕行舉發者，應按已查明之資料填註車
    牌號碼、車輛種類、車主姓名及地址，並於通知單上方空白
    處加註逕行舉發之文字後，由舉發機關送達被通知人；又違
    反道路交通管理事件，行為人認為舉發之事實與違規情形相
    符者，得於接獲通知單後，親自或委託他人持該通知單，不
    經裁決向指定之處所，逕依各條款罰鍰最低額繳納結案，違
    反道路交通管理事件統一裁罰基準及處理細則第11條第1 項
    第4 款、第48條第1 項亦有明定。上開規定，無非在使受逕
    行舉發之違規人或受處分人，得以釐清責任歸屬及得以最低
    處罰標準在期限內自動繳納罰款，故舉發機關應先合法送達
    「舉發違反道路交通管理事件通知單」予受處分人，使其知
    悉應到案日期，嗣處分機關所為逕行裁決始為適法。又處理
    違反道路交通管理事件，有關文書送達之程序，依行政程序
    法之規定，違反道路交通管理事件統一裁罰基準及處理細則
    第5 條亦有明文；再按送達，於應受送達人之住居所、事務
    所或營業所為之；於應送達處所不獲會晤應受送達人時，得
    將文書付與有辨別事理能力之同居人、受僱人或應送達處所
    之接收郵件人員；應受送達人或其同居人、受僱人、接收郵
    件人員無正當理由拒絕收領文書時，得將文書留置於應送達
    處所，以為送達；又送達不能依前二條規定為之者，得將文
    書寄存送達地之地方自治或警察機關，並作送達通知書兩份
    ，一份黏貼於應受送達人住居所、事務所、營業所或其就業
    處所門首，另一份交由鄰居轉交或置於該送達處所信箱或其
    他適當位置，以為送達；前項情形，由郵政機關為送達者，
    得將文書寄存於送達地之郵政機關；寄存機關自收受寄存文
    書之日起，應保存三個月；行政程序法第72條第1 項前段、
    第73條第1 項、第3 項、第74條分別定有明文。
三、經查：
(一)、異議人於上揭時間、地點，駕車行經高雄縣仁武鄉○○路95
    之30號前，超過規定最高時速未滿20公里行駛之違規事實，
    為異議人所不爭執，並有測速彩色照片、高雄縣政府警察局
    舉發違反道路交通管理事件通知單在卷可稽，堪以認定。
(二)、另異議人主張沒有收到舉發通知單云云，然查高雄縣鳳山市
    ○○街125 巷16弄5 號為異議人之住居處，而警方就異議人
    上開違規事實，經製作通知單逕行舉發，並委託郵政機關按
    上址送達，於92年9 月17日投遞無人收受，投遞郵務人員乃
    於同日依行政程序法第74條第1 項規定製作送達通知書2份
    ，將其中1 份黏貼於異議人上開地址信箱上，另1 份寄存於
    鳳山郵局，而完成送達程序等情，有交通部公路總局高雄區
    監理所97年5 月5 日高監自字第0970020122號函暨高雄縣政
    府警察局仁武分局97年3 月13日高縣仁警交字第0970009256
    號函及該送達證明書附卷可考，準此，本件違規舉發通知單
    之送達程序已生送達之效力，是異議人所辯，難認有理。
四、綜上所述，異議人所辯稱，並無理由，原處分機關以異議人
    違規事實明確，依道路交通管理處罰條例第40條第1 項規定
    ，裁處異議人罰鍰2400元，固屬有據。然揆之首揭規定，汽
    車駕駛人，違反同條例第40條規定者，除依原條款處罰鍰外
    ，並應予以記違規點數1 點，惟原裁決處分漏未處罰，於法
    自有未合，且上開記點之處罰，係屬強制規定，無從減免。
    是異議人之異議雖無理由，惟原處分既有上開瑕疵，仍屬無
    可維持，自應由本院將原處分撤銷，並依據違反道路交通管
    理處罰條例第40條、第63條及違反道路交通管理事件統一裁
    罰基準及處理細則，裁處異議人如主文第2 項所示之罰鍰，
    並記違規點數1 點，以資適法。
五、據上論斷，依道路交通案件處理法第20條，裁定如主文。
中    華    民    國    97    年    5     月    14    日
                  交通法庭    法  官   吳金芳
以上正本證明與原本無異。
如不服本裁定，應於收受送達後5 日內向本院提出抗告狀。
中    華    民    國    97    年    5     月    16    日
                              書記官   武凱葳


司法院資訊處製作；財團法人民間司法改革基金會備份。
